臺灣高等法院刑事裁定　　　　　　　　　　　　　　九十一年度毒抗字第六二五號
　　抗　告　人　甲○○
　　即　被　告
右抗告人因違反毒品危害防制條例案件，不服台灣板橋地方法院，中華民國九十一年
九月二十四日所為令入戒治處所施以強制戒治之裁定（九十一年毒聲字第三一五九號
），提起抗告，本院裁定如左：
    主  文
抗告駁回。
    理  由
一、抗告意旨略以：抗告人因違反毒品危害防制條例案件，於民國（下同）九十一年
    二月三日已入監服刑，並無於九十一年八月五日凌晨零時三十分許為警查獲並採
    集尿液送驗，原審逕裁定抗告人應令入戒治處所施以強制戒治，顯有未當，依法
    提起抗告云云。
二、按違反毒品危害防制條例第十條之罪者，應送勒戒處所觀察、勒戒，經觀察、勒
    戒後，無繼續施用毒品傾向者，應由檢察官為不起訴之處分，五年內再犯第十條
    之罪者，經觀察、勒戒後，認有繼續施用毒品之傾向或三犯以上者，應由檢察官
    聲請法院裁定令入戒治處所施以強制戒治，同條例第二十條第三項定有明文。查
    被告於九十一年二月三日凌晨三時三十分許，在台北縣新莊市○○路一五０號（
    台北縣警察局新莊分局），為警執行「出矯治機構毒品人口調驗工作」時，經採
    集其尿液送請台灣檢驗科技股份有限公司檢驗結果，發現有嗎啡陽性反應，有該
    公司濫用藥物尿液檢驗報告乙紙附卷可稽，被告雖否認有何施用第一級毒品海洛
    因之事實，惟查海洛因經注射或吸入人體後，約百分之八十於二十四小時內自尿
    中排出，一般而言，尿液中能否驗出嗎啡陽性反應與其投與量、投與途徑、採尿
    時間、個人體質及檢測方法之靈敏度有關，國外曾有文獻報導注射六毫克之海洛
    因鹽酸鹽，其代謝物之嗎啡平均可檢出時限約為二十六小時，又海洛因係由嗎啡
    經化學合成之半人工合成品，其毒性倍於嗎啡，其施打或吸食後經人體代謝作用
    而分解成毒性較低之嗎啡，而於尿液中被檢測出來，故吸食或施打海洛因或嗎啡
    在尿液中均以嗎啡型態被檢測出，此經行政院衛生署藥物食品檢驗局於八十一年
    九月八日以藥檢壹字第八一一四八八五號函述綦詳，而查被告之尿液經台灣檢驗
    科技股份有限公司以酵素免疫分析法初驗後，復以較精密之氣相層析／質譜儀法
    為複驗，均發現呈嗎啡陽性反應，茍被告未施用第一級毒品海洛因，何以其尿液
    經檢驗結果發現呈嗎啡陽性反應，足證被告有於九十一年二月三日凌晨三時三十
    分許經警採集尿液前二十六小時內某時，在不詳處所施用第一級毒品海洛因之事
    實，應堪認定。而查被告前因犯施用毒品案件，經台灣板橋地方法院裁定送觀察
    、勒戒後，認無繼續施用毒品之傾向，復經該院於八十七年八月七日以八十七年
    度訴字第三九三號判決免刑在案，嗣被告於八十八年間再犯施用毒品案件，經台
    灣板橋地方法院裁定送觀察、勒戒後，認有繼續施用毒品之傾向，而經裁定送強
    制戒治，並經台灣板橋地方法院檢察署檢察官以九十年度毒偵字第一八八號起訴
    ，經本院判決有期徒刑十月確定，有本院被告全國前案紀錄表及法務部在監在押
    資料表各乙份在卷可稽，詎被告猶不知悔改，復於上揭時地三犯施用第一級毒品
    ，原審因而依台灣板橋地方法院檢察署檢察官之聲請，援引上揭規定，裁定將被
    告令入戒治處所施以強制戒治，經核並無不合。而查經警於九十一年二月三日凌
    晨三時三十分許採集被告尿液送請台灣檢驗科技股份有限公司檢驗結果，發現呈
    嗎啡陽性反應，台灣板橋地方法院檢察署檢察官因而以被告於上揭時地三犯施用
    第一級毒品，而向台灣板橋地方法院聲請裁定將被告令入戒治處所施以強制戒治
    ，台灣板橋地方法院亦係針對被告於九十一年二月三日凌晨三時三十分許經警採
    集尿液前二十六小時內某時，所為三犯施用第一級毒品之事實，而為本件裁定，
    僅於裁定理由第二項後段誤載被告三犯施用第一級毒品之時間為九十一年八月五
    日零時三十分許（蓋本件檢察官聲請意旨既係就被告於九十一年二月三日凌晨三
    時三十分許為警採尿二十六小時內某時，在不詳處所施用第一級毒品海洛因，而
    為聲請裁定將被告施以強制戒治，本件原審法院裁定理由第二項前段亦載明被告
    於九十一年二月三日凌晨三時三十分許，經警採尿送請檢驗結果發現呈嗎啡陽性
    反應之事實，是該裁定理由第二項後段所載時間顯係誤載，並不因之影響原審法
    院所為本件裁定之結果），被告執上揭抗告意旨指摘原審裁定不當，尚難認有理
    由，應予駁回。
據上論斷，依刑事訴訟法第四百十二條，裁定如主文。
中    華    民    國    九十一    年      十一       月       十四      日
                              臺灣高等法院刑事第三庭
                                  審判長法  官  張  連  財
                                        法  官  李  英  勇
                                        法  官  張  傳  栗
右正本證明與原本無異。
不得再抗告。
                                        書記官  秦  慧  榮
中      華      民      國      九十一  年    十一      月     十四     日
